臺灣臺北地方法院民事判決　　　　　　 93年度重訴字第743號
原　　　告　甲○○
訴訟代理人　丁○○
被　　　告　戊○○
　　　　　　乙○○
　　　　　　丙○○
　　　　　　己○○
上列當事人間請求侵權行為損害賠償事件，經刑事庭移送前來，
本院於民國93年5月24日辯論終結，判決如下：
    主    文
被告應連帶給付原告新臺幣佰貳拾貳萬肆仟肆佰參拾肆元，及
被告戊○○、己○○自民國九十三年二月十九日起，被告乙○○
、丙○○自民國九十三年二月二十七日起，均至清償日止，按年
息百分之五計算之利息。
原告其餘之訴駁回。
訴訟費用由被告連帶負擔十分之五，餘由原告負擔。
本判決第一項於原告以新臺幣壹佰零柒萬元或同面額之華僑銀行
中正分行無記名可轉讓定期存單供擔保後，得假執行。
原告其餘假執行之聲請駁回。
    事實及理由
甲、程序方面：
    本件被告乙○○、丙○○、己○○未於言詞辯論期日到場，
    被告戊○○未於最後言詞辯論期日到場，核無民事訴訟法第
    386 條各款所列情形，應依原告之聲請，由其一造辯論而為
    判決。
乙、實體方面：
一、原告起訴主張：原告於民國92年5月25日早上與被告戊○○
    、訴外人許添鳳、張惠婷、李佩玲、李佩琦、吳政忠等人一
    同在臺北市○○路199號「錢櫃ＫＴＶ」7樓712包廂內唱歌
    ，戊○○因原告之騷擾而心生不滿，竟基於教唆傷害犯意，
    於同日上午8時餘許打電話予位在台北縣三重市之友人即被
    告己○○，教唆己○○到上址修理（即傷害）原告，己○○
    因而萌生傷害甲○○之犯意，然因其有事無法前往，適友人
    即被告乙○○、丙○○在該處得知己○○與戊○○之通話內
    容，彼3人竟共同基於傷害之犯意聯絡，推由乙○○、丙○○前往上址實施傷害犯行。嗣乙○○、丙○○於9時許前往
    前開ＫＴＶ時，在電梯門口遇到戊○○，戊○○乃進而與乙○○、丙○○共同傷害之犯意聯絡，指出甲○○供乙○○、
    丙○○辨認，並稱「等一下甲○○會去廁所，阿華（即己○○）怎麼交代自己應該知道怎麼做」，乙○○、丙○○即進
    入包廂內，趁甲○○上廁所時進入包廂廁所共同毆打甲○○
    ，並將甲○○關在廁所內，戊○○則藉此離開包廂，待乙○○、丙○○步出包廂時，戊○○復接續前開傷害之犯意，在
    包廂門口對彼等稱「己○○不是說要把他打成豬頭插香蕉嗎
    ？」，適此時甲○○從廁所內出來，丙○○即進入包廂毆打
    甲○○至包廂外走廊，再與乙○○共同徒手、腳踢甲○○，
    致原告受有頭部外傷併腦挫傷、臉部多處撕裂傷、手部多處
    擦傷、腦挫傷等傷害，並致原告受有醫療費用新台幣（下同
    ）196,617元、工作薪資581,742元、看護費用515,700、交
    通費用135,575元、律師費用116,000元、精神慰撫金
    5,000,000元，共計6,545,634元之損害。為此，爰依侵權行
    為之法律關係就起訴前已發生之損害請求被告連帶賠償等語
    ，並聲明：（一）被告應連帶給付原告6,545,634元，及自
    起訴狀繕本送達之翌日起至清償日止按年息5%計算之利息。
    （二）原告願以現金或同面額之華僑銀行中正分行無記名可
    轉讓定期存單供擔保，請准宣告假執行。
二、被告乙○○、丙○○、己○○迄未有任何聲明和主張，且未
    提出任何證據供本院審酌；另被告戊○○則以：伊並未傷害
    原告，且伊只能負擔醫藥費等語置辯，並聲明：原告之訴駁
    回。
三、本件原告主張被告因故意致原告受有前揭傷害之事實，業據
    其提出台北馬偕紀念醫院（下稱馬偕醫院）診斷證明書、台
    北榮民總醫院（下稱榮民總醫院）診斷證明書、臺灣臺北地
    方法院檢察署檢察官91年度偵字第18056號及92 年度偵續字
    第60號起訴書、受傷急診治療照片為證（參本院93年度重附
    民字第11號卷第10至18、22至30頁），且為被告乙○○、丙○○、己○○所不爭執，自堪信為真實。至被告戊○○固辯
    稱伊並未傷害原告一語，但查，被告己○○接到戊○○電話
    教唆毆打原告，因其無法離開而推由被告丙○○、乙○○前
    往傷害原告，丙○○、乙○○到達上址後，戊○○即基於共
    同傷害之犯意由丙○○、乙○○傷害甲○○等情，除據被告
    乙○○、本國源、己○○於本院92年度訴字第1967號刑事案
    件審理時坦認不諱外，並有電話通聯紀錄、錄影帶翻拍照片
    附於前開刑事案件卷宗可參。又被告因上開傷害行為，業經
    本院判決被告共同傷害人之身體，被告戊○○處有期徒刑1
    年4月；被告己○○處有期徒刑6月，如易科罰金以300元折
    算1日；被告乙○○、丙○○均處有期徒刑1年，嗣雖經檢察
    官及被告提起上訴，但均經臺灣高等法院駁回在案一節，亦
    經本院調取上開刑事卷宗核閱屬實，是被告戊○○辯稱伊並
    無傷害原告云云，並無足採。
四、按因故意或過失，不法侵害他人之權利者，負損害賠償責任
    ；數人共同不法侵害他人之權利者，連帶負損害賠償責任﹔
    不能知其中孰為加害人者，亦同。造意人及幫助人，視為共
    同行為人；不法侵害他人之身體或健康者，對於被害人因此
    喪失或減少勞動能力或增加生活上之需要時，應負損害賠償
    責任；不法侵害他人之身體、健康者，被害人雖非財產上之
    損害，亦得請求賠償相當之金額，民法第184條第1項前段、
    第185條、第193條第1項、第195條第1項前段分別定有明文
    。查本件被告因故意致原告受有前揭傷害，已如前述，揆諸
    前開法條所示，被告自應連帶賠償原告財產及非財產上之損
    害。茲就原告主張之損害分述如次：
（一）醫療費用196,617元、工作薪資581,742元、看護費用
      515,700元、交通費用135,575元：原告主張前揭醫療費用
      196,617元、工作薪資581,742元、交通費用135,575元及
      部分之看護費用310,500元（即住院期間支付看護工
      59,700元，加計自91年9月14日起至92年5月1日止，共計
      228日，按日以白天看護之標準即1,100元計算之費用
      250,800元）之損害，業據其提出馬偕醫院之醫療單據、
      榮民總醫院醫療費用明細收據、國立台灣大學醫學院附設
      醫院醫療費用收據、陳眼科診所門診費用明細暨收據、華
      佗堂中醫診所醫療費用明細收據、諾貝爾新竹養生館統一
      發票、南山人壽保險股份有限公司（下稱南山壽險公司）
      薪資明細表、計程費費用收據、旅行業代收轉付收據、機
      票、看護費用收據為證（參本院93年度重附民字第11 號
      卷第31至107頁），且為被告所不爭執，自堪信為真實。
      至原告起訴時就91年9月14日起至92年5月1日止共計228
      日之看護費用，原係依全日看護之標準即2,000元計算，
      嗣於本院94年4月14日期日改依白天看護費用即1,100元之
      標準計算，故就超逾310,500元之看護費用，即不應准許
      。
（二）律師費用116,000元：按我國民事訴訟法並非採取律師訴
      訟主義，當事人所支出之律師費用，須當事人確有不能自
      為訴訟行為，必須委任他人代理之情形，所支出之代理人
      費用，為伸張權利或防禦上所必要者，始得認為訴訟費用
      之一種，於必要限度令敗訴之人賠償（司法院院字第205
      號解釋參照）。本件原告並無確有不能自為訴訟行為之情
      形，其請求被告賠償律師報酬116,000元，難認為有理由
      。
（三）精神慰撫金5,000,000元：按慰藉金之多寡，應斟酌雙方
      之身分、地位、資力與加害之程度及其他各種情形核定相
      當之數額。其金額是否相當，自應依實際加害情形與被害
      人所受之痛苦及雙方之身分、地位、經濟狀況等關係決定
      之。查本件原告係64年1月29日出生，85年自私立東吳大
      學企業管理學系畢業，88年自國立中興大學公共政策研究
      所碩士班畢業，並於南山壽險公司擔任專員，有學位證書
      2紙、名片及前開薪資明細表可憑（參本院93年度重附民
      字第11號卷第19至21頁）。茲因被告為前揭傷害行為，致
      原告受有頭部外傷併腦挫傷、臉部多處撕裂傷、手部多處
      擦傷、腦挫傷等多處傷害，且本院函詢榮民總醫院關於原
      告之病情，經榮民總醫院函覆：「病患甲○○：：於民國
      九十一年九月十四日出院時，已可自行走動，日常生活自
      理，但有嚴重情緒障礙，影響其於生活功能上的表現；例
      如行為動機低落，需他人一再督促，欠缺自發性，也因情
      緒控制障礙易怒，造成社交行為障礙。病患直到民國九十
      二年五月才返回工作崗位，而在工作上仍有明顯適應障礙
      ，無法掌握工作目標，完成工作成果，目前已從規劃工作
      退出，且因憂鬱症狀，持續在精神科門診追蹤治療。該病
      患於民國九十二年六、七月二次住院期間，接受本院精神
      科會診，診斷為器質性情緒障礙。民國九十三年八月三日
      本院精神科曾就其腦傷造成之認知功能障礙及性格行為異
      常，是否有重大不治或難治之情形，進行司法鑑定，依據
      當時鑑定結果，病患於鑑定時之性格行為異常之處，在客
      觀程度上，暫為輕中度障礙程度，惟性格行為異常之程度
      ，易隨環境影響變動，本障礙程度僅表示鑑定當時其性格
      行為異常處，在客觀障礙程度，其他與性格行為異常相關
      ，而病患確實存在之異常（如人之重大改變）實難於鑑定
      中呈現。：：」等情，有榮民總醫院93年11月19日北總企
      字第0930013380號函附卷可考（參本院卷第57頁）。且原
      告為64年1月29日生，於案發當時年僅二十八歲餘，僅因
      原告一時之騷擾，而遭受如前所述嚴重之傷害，其精神及
      身體之痛苦實屬深遠，甚而造成家人長期照料之重大負擔
      。是以，本院斟酌上開情形，再參以除被告乙○○已婚外
      ，原告及其餘被告均未婚，原告仍陸續在南山壽險公司任
      職，惟已簽署符合工作能力，若無法勝任工作即可予以解
      雇之同意書（參本院93年度重附民字第11號卷第112頁）
      ，而被告乙○○高職肄業，在紋身館工作；被告丙○○為
      國中畢業，在檳榔攤從事送檳榔之工作；被告戊○○及被
      告己○○亦均高職肄業等情，並兩造之身分、地位等實際
      狀況，認原告請求精神慰撫金5,000,000元尚屬過高，應
      以2,000,000元為適當公允。
五、綜上所述，本件原告因被告之傷害行為所發生之損害，合計
    為3,224,434元（196,617＋581,742元＋310,500元＋
    135,575元＋2,000,000＝3,224,434）。從而，原告依侵權
    行為之法律關係請求被告連帶給付3,224,434元，及自起訴
    狀繕本送達之翌日即被告戊○○、己○○自93年2月19日起
    ；被告乙○○、丙○○自93年2月27日起，均至清償日止，
    按年息5%計算之利息，為有理由。逾此範圍之請求，為無理
    由，應予駁回。
六、假執行之宣告：
    原告陳明願供擔保，聲請宣告假執行，經核其勝訴部分，合
    於法律規定，爰酌定相當之擔保金額宣告之；其餘假執行之
    聲請，因該部分訴之駁回而失所依據，應予駁回。
七、兩造其餘之攻擊或防禦方法及未經援用之證據，經本院斟酌
    後，認為均不足以影響本判決之結果，自無逐一詳予論駁之
    必要，併此敘明。
八、訴訟費用負擔之依據：民事訴訟法第79條、第85條第2項。
中　　華　　民　　國　　94　　年　　5 　　月　　31　　日
                                  民事第五庭法官 林秀圓
正本係照原本作成
如對本判決上訴，須於判決送達後廿日內向本院提出上訴狀
中　　華　　民　　國　　94　　年　　5 　　月　　31　　日
                                          書記官 林蓮女
附錄
民事訴訟法第392條
法院得宣告非經原告預供擔保，不得為假執行。
法院得依聲請或依職權，宣告被告預供擔保，或將請求標的物提
存而免為假執行。
依前項規定預供擔保或提存而免為假執行，應於執行標的物拍定
、變賣或物之交付前為之。
